臺灣臺南地方法院民事裁定
110年度全字第56號
聲  請  人  賴博禎  

相  對  人  李仙化  
上列當事人間請求土地所有權移轉登記事件，聲請人聲請假處分
，本院裁定如下：
    主  文
聲請人以新臺幣17,845元為相對人供擔保後，於本院110年度簡
上字第36號土地所有權移轉登記事件判決確定前，相對人對於臺
南市○○區巷○段000地號土地（面積4.98平方公尺，權利範圍全部
）不得為讓與、設定負擔或及其他一切處分行為。
聲請程序費用新臺幣1,000元由相對人負擔。
    理  由
一、聲請意旨以：兩造於民國109年7月17日簽訂不動產買賣合約
    書，約定相對人出售坐落臺南市○○區巷○段000地號土地（面
    積4.98平方公尺，權利範圍全部，下稱系爭土地），總價金
    為新臺幣（下同）45萬1,935元，聲請人於簽約當日已給付
    訂金20萬元予相對人。詎相對人嗣後拒絕受領尾款25萬1,93
    5元及交付辦理所有權移轉登記所需文件，迭經聲請人催促
    履約，相對人仍置之不理，聲請人已提起訴訟訴請相對人給
    付違約金及移轉所有權登記事件，經本院柳營簡易庭以109
    年度營簡字第629號判決後，聲請人就敗訴部分（所有權移
    轉登記） 提起上訴，現由本院以110年度簡上字第36號審理
    中。相對人於本案第一審審理時已表示其明知違約，寧願付
    違約金等語，且聲請人持本院109年度營簡字第629號判決就
    已確定部分（違約金20萬元）聲請強制執行，經本院民事執
    行處以110年度司執字第31789號土地所有權移轉登記強制執
    行事件對系爭土地為查封登記後，相對人竟於110年8月3日
    向本院民事執行處清償違約金20萬元，系爭土地查封登記因
    而塗銷。系爭土地現登記在相對人名下，相對人得隨意處分
    系爭土地，為免系爭土地現狀變更，致聲請人本案請求日後
    有不能強制執行或甚難執行之虞，爰依民事訴訟法第532條
    規定聲請假處分，如認釋明不足，亦願供擔保補足，請准禁
    止相對人就系爭土地為移轉、設定抵押、出租或其他一切處
    分行為等語。
二、按債權人就金錢請求以外之請求，欲保全強制執行者，得聲
    請假處分；又假處分，非因請求標的之現狀變更，有日後不
    能強制執行，或甚難執行之虞者，不得為之，民事訴訟法第
    532條第1項、第2項定有明文。又請求及假處分之原因應釋
    明之；前項釋明如有不足，而債權人陳明願供擔保或法院認
    為適當者，法院得定相當之擔保，命供擔保後為假處分，為
    民事訴訟法第533條前段準用第526條第1項、第2項所明定。
    依上開規定可知，債權人聲請假處分，應就其請求及假處分
    之原因，提出能即時調查之證據加以釋明，該項釋明如有不
    足，而債權人陳明願供擔保或法院認為適當者，法院得定相
    當之擔保，命供擔保後為假處分。若債權人就其請求及假處
    分之原因絲毫未予釋明，法院不得命供擔保後為假處分。所
    謂釋明，當事人提出之證據雖無需使法院達於確信之程度，
    惟仍需使法院得薄弱之心證，信其事實上之主張大概為如此
    ，始為已足。次按假處分乃為保全強制執行方法之一種，苟
    合於假處分條件，並經債權人敘明假處分之原因存在，法院
    即得為假處分之裁判，至債權人起訴主張之實體上理由是否
    正當，乃屬本案判決問題，非假處分裁判中所能解決（最高
    法院89年度台抗字第31號裁定意旨參照）。
三、經查：
  ㈠聲請人假處分之請求，業據其提出不動產買賣合約書、系爭
    土地第二類登記謄本、台南西門路郵局存證號碼000131號存
    證信函暨郵件收件回執、本院109年度營簡字第629號109年1
    1月19日言詞辯論筆錄為證（見本院卷第11-32頁)，且經本
    院調閱本院110年度簡上字第36號土地所有權移轉登記事件
    卷宗(含本院柳營簡易庭109年度營簡字第629號卷宗)查明屬
    實，堪認聲請人就假處分之請求，已為相當之釋明。
  ㈡假處分之原因部分：聲請人主張其前持本院109年度營簡字第
    629號判決書為假執行，經本院以110年度司執字第31789號
    土地所有權移轉登記強制執行事件查封系爭土地後，相對人
    於110年8月3日向本院民事執行處為清償，系爭土地之查封
    標示業已塗銷等語，業據其提出本院110年度司執字第31789
    號公務電話紀錄、強制執行金額計算書、本院110年8月4日
    南院武110司執北字第31789號號塗銷查封登記函以為釋明（
    見本院卷第33-37頁)。本院審酌不動產登記具有公示性及對
    世效力，系爭土地現登記在相對人名下，相對人享有隨時處
    分之權利，一旦相對人將系爭土地移轉登記予善意第三人或
    為其他處分或設定負擔，聲請人主張縱日後取得勝訴判決，
    恐有不能或甚難執行之虞等情，非屬無據，堪認聲請人就請
    求標的物之現況有變更，致有日後不能強制執行，或甚難強
    制執行之虞之假處分原因，已盡釋明之責，縱釋明尚有未足
    ，惟聲請人既陳明願供擔保以補釋明之不足，本院認其釋明
    之欠缺，得以擔保補其釋明之不足，依前揭說明，自得命聲
    請人供擔保後，准許本件假處分之聲請。
  ㈢按法院定擔保金額而為准許假處分之裁定者，該項擔保係備
    供債務人因假處分所受損害之賠償，其數額應依標的物受假
    處分後，債務人不能利用或處分該標的物所受之損害額，或
    因供擔保所受之損害額定之，非以標的物之價值為依據（最
    高法院103年度台抗字第540號裁定意旨參照)。聲請人聲請
    假處分，請求禁止相對人就系爭土地為移轉、設定抵押、出
    租或其他一切處分行為，則相對人因假處分所受之損害，為
    其於本件假處分執行起至本院110年度簡上字第36號訴訟事
    件終結止，期間不能利用或處分系爭土地及取得換價利益，
    需另外籌措相當於系爭土地價值之資金所衍生之利息損失。
    爰審酌系爭土地之不動產買賣合約書所載買賣價金為45萬1,
    935元，聲請人已支付訂金20萬元，則相對人因聲請人假處
    分致無法利用或處分系爭土地，將受有相當於買賣價金45萬
    1,935元扣除定金後20萬元，尚未受領價金25萬1,935元之利
    息損失，應依上開數額按法定利率5％計算其損害額。又本院
    110年度簡上字第36號土地所有權移轉登記事件民事訴訟，
    其訴訟標的價額未逾150萬元，屬不得上訴第三審之事件，
    依司法院訂頒之各級法院辦案期限實施要點規定，民事第二
    審通常程序辦案期限為2年，而聲請人於110年1月25日提起
    上訴，是推估本案訴訟自斯時起算，至遲約於112年1月間終
    結；再者，本裁定作成，本院送達裁定正本予聲請人，經聲
    請人持以供擔保後為假處分強制執行程序，此程序推估可於
    1個月內即約110年9月間完成，故以110年9月至112年1月共1
    年5個月期間按法定利率週年利率5％計算，推估相對人因本
    件假處分延後取得系爭土地對價所受之法定利息損失約為17
    ,845元【計算式：25萬1,935元×(1+5/12）×5％＝17,845元，
    元以下四捨五入】，爰酌定如主文第1項所示之供擔保金額
    。
四、依民事訴訟法第533條前段、第526條第2項、第95條、第78
    條，裁定如主文。
中　　華　　民　　國　　110 　年　　8 　　月　　18　　日
                  民事第五庭    法  官　張桂美
以上正本證明與原本無異。
如不服本裁定，應於送達後10日內向本院提出抗告狀，並繳納抗
告裁判費新台幣1,000元整。
中　　華　　民　　國　　110 　年　　8 　　月　　19　　日
                                書記官  蘇冠杰